【裁判字號】    95,財管,85
【裁判日期】    951225
【裁判案由】    選任遺產管理人
【裁判全文】
臺灣臺南地方法院家事裁定              95年度財管字第85號
聲  請  人  中國信託商業銀行股份有限公司
法定代理人  乙○○
送達代收人  莊銀琛
前聲請人聲請選任被繼承人甲○○之遺產管理人事件，本院裁定
如下：
    主      文
選任王麗姬為被繼承人甲○○之遺產管理人。
程序費用由被繼承人甲○○之遺產負擔。
    理      由
一、按繼承開始時，繼承人之有無不明者，由親屬會議於一個月
    內選定遺產管理人，並將繼承開始及選定遺產管理人之事由
    ，向法院報明；無親屬會議或親屬會議未於前條所定期限內
    選定遺產管理人者，利害關係人或檢察官，得聲請法院選任
    遺產管理人，並由法院依前項規定為公示催告；公示催告期
    限屆滿，無繼承人承認繼承時，其遺產於清償債權，並交付
    遺贈物後，如有剩餘，歸屬國庫；非公用國有財產以財政部
    國有財產局為管理機關， 民法第1177條、第1178條第2項、
    第1185條、國有財產法第12條分別定有明文
二、聲請意旨略以：被繼承人甲○○ （男，民國○○年○月○○日生
    ，身份證統一編號：Ｚ000000000號， 民國94年9月14日死亡
    ，生前最後處所：台南市○區○○路三段763巷12號） 於民
    國94年3月10日以其所有位於台南市○區○○路三段763巷12
    號之不動產設定最高限額抵押權新台幣（下同）貳佰萬元予
    聲請人，作為向聲請人借款之擔保，嗣被繼承人即債務人甲
    ○○於94年9月14日死亡，因被繼承人之繼承人均已聲請拋
    棄繼承，為保障聲請人即債權人之權益，聲請人爰依法聲請
    本院選任財政部國有財產局台灣南區辦事處台南分處為被繼
    承人甲○○之遺產管理人等語。
三、聲請人主張之上開事實， 業據提出借據影本1份、拋棄繼承
    准予備查公告影本4紙、本院回覆函影本1紙、戶籍謄本影本
    6份、繼承系統表1紙為證，經本院依職權調取本院94年度繼
    字第1643號、94年度繼字第1707號、94年度繼字第1805號、
    94年度繼字第1806號、94年度繼字第1914號卷宗審閱屬實，
    聲請人主張堪信為真實；查被繼承人甲○○之繼承人均已聲
    明拋棄繼承權，又未準用民法第1177條規定選定遺產管理人
    ，而聲請人為被繼承人之債權人，故聲請人以利害關係人聲
    請選任被繼承人之遺產管理人，核與上開規定並無不合，應
    予准許。
四、又查，本件被繼承人甲○○生前向聲請人借款貳佰萬元時，
    其配偶王麗姬（女，民國○○年○月○日生，身份證統一編號：
    Ｚ000000000號，住屏東縣屏東市○○路450巷13號） 為連帶
    債務人，此有聲請人提出之借據影本在卷足憑。徵之選定遺
    產管理人，除慮及管理遺產之公平性外，亦需考量其適切性
    ，亦即應以對被繼承人之遺產、遺債情形瞭解較深者優先選
    任為宜。本院認為繼承人王麗姬雖已拋棄繼承，然其既為被
    繼承人甲○○之配偶，對於被繼承人甲○○生前之財產及債
    權債務關係，應較他人知詳，且其係上開債務之連帶債務人
    ，定能對甲○○之遺產盡善良管理人之責。從而，本院認選
    任被繼承人之配偶王麗姬為被繼承人甲○○之遺產管理人較
    為適當，並選任被繼承人之配偶王麗姬為被繼承人甲○○之
    遺產管理人如主文所示。
五、依非訟事件法第21條第2項、 民事訴訟法第78條，裁定如主
    文。
中    華    民    國    95    年    12    月    25    日
                      家事法庭    法  官  王 獻 楠
上為正本係照原本作成。
如不服本裁定，應於裁定送達後10日內向本院提出抗告狀（附具
繕本），並應繳納抗告費新台幣1000元。
中    華    民    國    95    年    12    月    25    日
                                  書記官  蘇 玲 錦


司法院資訊處製作；財團法人民間司法改革基金會備份。
